【裁判字號】    98,訴,636
【裁判日期】    980722
【裁判案由】    違反槍砲彈藥刀械管制條例
【裁判全文】
臺灣桃園地方法院刑事判決               98年度訴字第636號
公  訴  人  臺灣桃園地方法院檢察署檢察官
被      告  甲○○
選任辯護人  何啟熏律師
上列被告因違反槍砲彈藥刀械管制條例案件，經檢察官提起公訴
（97年度偵字第24590 號），本院判決如下︰
    主  文
甲○○未經許可，持有可發射子彈具有殺傷力之改造手槍，處有
期徒刑貳年，併科罰金新臺幣伍萬元，罰金如易服勞役，以新臺
幣壹仟元折算壹日。緩刑伍年。扣案之可發射子彈具有殺傷力之
改造手槍壹支（槍枝管制編號：0000000000號，含彈匣壹個）沒
收。
    事  實
一、甲○○於民國96年11月間某日，在桃園縣大溪鎮大溪國中旁
    水溝，拾獲由仿FN廠1910型半自動手槍製造之槍枝，換裝土
    造金屬槍管而成，可供擊發適用子彈使用而具殺傷力之改造
    手槍1 支（含彈匣1 個，槍枝管制編號：0000000000號），
    明知可發射子彈具有殺傷力之改造槍枝乃屬槍砲彈藥刀械管
    制條例所定之違禁物品，非經主管機關許可，不得持有，竟
    仍將之帶回其位於桃園縣復興鄉霞雲村18-1號住處藏放而持
    有。迨至97年11月15日晚間9 時許，甲○○攜帶該支改造手
    槍外出，並在桃園縣桃園市○○路與三民路口之好樂迪KTV
    前，搭乘不知情友人徐建偉所駕駛車號8753-MP 自小客車，
    前往桃園縣中壢市○○路與中美路口附近之星光大道KTV 喝
    酒，飲畢，即由徐建偉駕駛上開自小客車搭載甲○○及不知
    情之邱皇凱、郭鎮宇返家，而於97年11月16日凌晨0 時50分
    許，行經桃園縣中壢市○○路338 號前時，適遇警員李立克
    在該處執行臨檢攔查，徐建偉因恐遭警查獲呼氣酒精濃度超
    出法定標準，拒絕攔檢逃逸，並因而撞及停放於路旁車號27
    38-KP 號及LH-8083 號自小客車（徐建偉所涉公共危險及毀
    損部分由檢察官另案偵辦），惟仍為警攔下。甲○○見狀心
    虛，亦於前述逃逸過程中將所攜帶之前揭改造手槍自車窗外
    丟出棄置於車底。其後員警李立克經由在旁圍觀民眾表示曾
    看到車內有人朝車窗外扔擲物品，隨即檢查車底而扣得該支
    改造手槍。甲○○乃於其犯罪未經發覺前，主動向警員李立
    克坦承該改造手槍1 支係其所有而自首其犯行，並接受裁判
    ，因而查悉上情。
二、案經桃園縣政府警察局中壢分局報請臺灣桃園地方法院檢察
    署檢察官偵查起訴。
    理  由
壹、程序方面：
一、按被告以外之人於偵查中向檢察官所為之陳述，除顯有不可
    信之情況者外，得為證據，刑事訴訟法第159 條之1 第2 項
    定有明文。因檢察官代表國家偵查犯罪時，原則上均能遵守
    法定程式，且被告以外之人如有具結能力，仍應依法具結，
    以擔保其係據實陳述，故規定「除顯有不可信之情況者外」
    ，得為證據（最高法院93年度臺上字第2397號判決意旨參照
    ）。查證人徐建偉既於偵查中同意具結而為證述，有證人結
    文可證，依現存證據亦查無顯不可信情況，依上說明，證人
    徐建偉於檢察官偵查中所為證述自有證據能力。
二、按被告以外之人於審判外之言詞或書面陳述，除法律有規定
    者外，不得作為證據；又被告以外之人於審判外之陳述，雖
    不符合同法第159 條之1 至第159 條之4 之規定，但經當事
    人於審判程序同意作為證據，法院審酌該言詞陳述或書面陳
    述作成時之情況，認為適當者，亦得為證據。當事人、代理
    人或辯護人於法院調查證據時，知有第159 條第1 項不得為
    證據之情形，而未於言詞辯論終結前聲明異議者，視為有前
    項之同意，刑事訴訟法第159 條第1 項及第159 條之5 均有
    明文。經查：
(一)、證人徐建偉、郭鎮宇、邱皇凱於警詢中所為陳述，固屬傳聞
    證據，惟檢察官及被告就前揭審判外陳述之證據能力，於本
    院準備程序及審判期日時均不爭執，且迄至言詞辯論終結前
    亦未再聲明異議。經核上開證據資料製作時之情況，查無違
    法不當或證明力明顯過低之瑕疵，亦認為以之作為證據應屬
    適當。
(二)、其次，卷附內政部警政署刑事警察局98年1 月5 日刑鑑字第
    0970187610號槍彈鑑定書所載鑑定意見（附於臺灣桃園地方
    法院檢察署97年度偵字第24590 號卷第63至64頁），雖亦為
    被告以外之人於審判外之書面陳述，性質屬傳聞證據，惟觀
    諸刑事訴訟法第159 條修正理由三所示：本條所謂「法律有
    規定者」，係指本法第159 條之1 至第159 條之5 及第206
    條等規定。而刑事訴訟法第206 條第1 項規定：「鑑定之經
    過及其結果，應命鑑定人以言詞或書面報告」，且按司法警
    察等偵查輔助人員於案件未移送檢察官偵查前之調查犯罪階
    段，先行將查扣之槍彈等證物，送請檢察機關概括選任之專
    責鑑定機關實施鑑定，基於檢察一體原則，該鑑定機關亦應
    視同受承辦檢察官所選任或囑託而執行鑑定業務，其等出具
    之書面鑑定報告乃現行刑事訴訟法第206 條所定之鑑定人書
    面報告，屬傳聞證據法則之例外，應具有證據能力。查內政
    部警政署刑事警察局係經臺灣高等法院檢察署檢察長概括選
    任有關槍砲、彈藥之鑑定機關，已為臺灣高等法院檢察署92
    年9 月9 日檢文允字第0921001203號函所明示，且行之多年
    ，本案承辦之桃園縣政府警察局中壢分局依前開函文所為概
    括選任鑑定機關之意旨，於偵查之前階段，將查扣之槍枝，
    送請內政部警政署刑事警察局進行鑑定，該局因此所出具之
    鑑驗意見，為實施鑑定之人員依專業知識經驗陳述其判斷意
    見，況被告及其辯護人對此並不爭執，是認亦有證據能力。
三、至本件認定事實所引用之卷內其餘卷證資料（包括文書證據
    及物證），並無證據證明係公務員違背法定程序所取得，被
    告及辯護人於審判程序中復均未於言詞辯論終結前表示異議
    ，且卷內之文書證據及物證，亦無刑事訴訟法第159 條之4
    之顯有不可信之情況與不得作為證據之情形，則依刑事訴訟
    法第159 條之5 之規定，本件認定事實所引用之所有文書證
    據及物證，均有證據能力，合先敘明。
貳、實體方面：
一、訊據被告甲○○就上開犯罪事實於警詢、偵訊及本院審理時
    均坦承不諱（見偵卷第14至18頁、第52至53頁，本院審訴卷
    第21頁反面，本院98年7 月1 日審判筆錄第2 頁），核與證
    人即案發當時同車友人徐建偉於警詢及偵訊中、證人郭鎮宇
    、邱皇凱於警詢中證述情節相符，此外，並有搜索扣押筆錄
    、搜索扣押目錄表、扣押物品收據及槍枝初步檢視報告表在
    卷可稽。而扣案手槍經送請內政部警政署刑事警察局以性能
    檢驗法鑑定結果，確定送鑑槍枝1 枝（槍枝管制編號000000
    0000號）係改造手槍，由仿FN廠1910型半自動手槍製造之槍
    枝，換裝土造金屬槍管而成，擊發功能正常，可供擊發適用
    子彈使用，認具殺傷力，有該局98年1 月5 日刑鑑字第0970
    187610號函附槍彈鑑定書及扣案槍彈照片在卷，至堪認定被
    告前開出於自由意志所為自白，核與事實相符，可以採信。
    本件事證已臻明確，被告未經許可持有具殺傷力而可發射子
    彈之改造手槍犯行，洵堪認定，應予依法論科。
二、按槍砲彈藥刀械管制條例所規定之持有行為，其持有之繼續
    ，為行為之繼續，而非狀態之繼續；亦即一經持有該條例所
    規定之槍砲、彈藥或刀械，其犯罪即已成立，但其完結須繼
    續至持有行為終了時為止（最高法院90年度臺非字第21號判
    決參照）。是核被告之所為，係犯槍砲彈藥刀械管制條例第
    8 條第4 項未經許可持有可發射子彈具有殺傷力之改造手槍
    罪。
三、次按刑法第62條所謂發覺，係指有權偵查犯罪之機關或人員
    已知悉犯罪事實及犯罪之人而言。故雖知有犯罪事實，而不
    知犯罪人為何人時，犯罪人有受裁判之意思，自動向其坦承
    ，亦不失為自首。又自首以告知犯罪為已足，其所告知之內
    容不以與事實完全相符為必要。至自首之方式，不限於自行
    投案，即託人代理自首，並無不可，亦不以使用自首字樣為
    必要，最高法院先後著有91年度臺上字第6368號、91年度臺
    上字第5203號、85年度臺上字第5420號、85年度臺上字第37
    88號判決意旨，可為參照。準此：
(一)、證人即本件查獲員警李立克於本院審理中既已到庭清楚證稱
    ：「（查獲經過為何？）當天我是支援興國派出所同事，要
    攔查一群騎機車的少年，是無線電通報的，我是去民權路攔
    的，因為通報的時候有講他們可能出現的方向，我們是要去
    攔阻他們，到了民權路338 號附近兩棟大樓之間，有一條新
    開的路，我跟我們副所長把巡邏機車橫停在路中，後來就看
    到被告的汽車先出來在最前面，看起來本來好像要往前衝，
    但是後來是往旁邊閃，撞到路旁的兩部汽車才停下來，我就
    上前請他們下車接受檢查，旁邊有民眾表示剛才有看到車內
    有人把東西往外丟，我就去檢查車子底下，就看到扣案的槍
    枝，當時我直接問下車的連同被告四個人槍是誰的，被告就
    承認槍是他的，另外三個人有兩個說不知道，另一個人沒有
    表示意見」、「（當初通報說有一群騎機車的少年有何違規
    行為？）通報的時候說是發現一群騎機車的少年攔查不停跑
    給他們追」、「（後來去攔阻的目的為何？）因為攔查不停
    ，所以想要去查為何不停，還不知道這些少年有沒有涉及什
    麼犯罪」、「（所以你查獲被告持有槍枝前，不是事先獲知
    有人持槍會經過查獲現場或持有槍械之相關情形而事先於該
    處攔查？）不是」、「（民眾告知有人從車上丟出東西，有
    沒有說丟的是什麼東西？或是坐在哪個位置的人丟出來的？
    ）都沒有」等語明確。
(二)、另再參酌卷附由被告親筆簽名之同意搜索筆錄內容，顯見上
    開扣案改造手槍1 支，確係被告遭警攔檢盤查時先行自車窗
    扔出車外，嗣於為警攔下後，見警方經由在旁圍觀民眾指示
    而在車底查扣改造手槍，乃主動向員警坦承該支手槍係其所
    有。而員警李立克於被告向其主動坦承手槍來源之前，固因
    在旁圍觀民眾之陳述，在自小客車車底扣得本件改造手槍，
    進而知悉本件犯罪事實之梗概，惟於其查扣手槍斯時，現場
    既同有被告及其友人徐建偉、郭鎮宇、邱皇凱等人，自無從
    得知犯罪嫌疑人究係何人，則依前開最高法院判決意旨，即
    仍該當於刑法第62條所謂「對於未發覺之罪自首而受裁判」
    之要件，爰依刑法第62條前段規定減輕其刑。
四、爰審酌邇來非法寄藏、持有槍械情形日益猖獗，使用槍械之
    暴力犯罪層出不窮，檢警機關查獲非法寄藏、持有槍械及使
    用槍械暴力犯罪之新聞亦時有所聞，被告既已成年，當有相
    當程度之社會歷練，而知非法持有槍彈乃係嚴重違法行為，
    詎竟仍視法律規定為無物，不知檢束慎行，自96年11月某日
    起至97年11月16日為警查獲時為止，未經許可而持有本件扣
    案具殺傷力之槍彈達一定期間，對社會治安危害甚大，自應
    就其所犯而受相當程度之刑事非難，惟衡酌被告於犯後隨即
    坦承犯行，持有之改造手槍僅有1 支，且又查無被告實際上
    有何持槍施暴或破壞之行為，復念及被告高中肄業、家境勉
    持等一切情狀，量處被告如主文所示之刑，併科罰金新臺幣
    5 萬元，並就併科罰金部分，諭知易服勞役之折算標準，以
    示懲儆。又被告未曾因故意犯罪受有期徒刑以上刑之宣告，
    有臺灣高等法院被告前案紀錄表在卷可稽，其因一時失慮，
    偶罹刑典，於遭警查獲時起即坦白承認犯行，勇於接受處罰
    ，堪認具有悔意，諒被告經此刑之宣告後，應知警惕而無再
    犯之虞，本院因認暫不執行其刑為當，爰依刑法第74條第1
    項第1 款規定，併予宣告緩刑5 年，以啟自新，並觀後效。
五、扣案之改造手槍1 枝（含彈匣1 個，槍枝管制編號00000000
    00號）具有殺傷力，屬槍砲彈藥刀械管制條例第4 條第1 項
    第1 款所規定之槍砲，依同條例第5 條規定，非經中央主管
    機關許可，不得持有之，自屬違禁物，應依刑法第38條第1
    項第1 款規定，予以宣告沒收之。
據上論斷，應依刑事訴訟法第299 條第1 項前段，槍砲彈藥刀械
管制條例第8 條第4 項，刑法第11條前段、第42條第3 項前段、
第62條前段、第74條第1 項第1 款、第38條第1 項第1 款，判決
如主文。
本案經檢察官吳佳美到庭執行職務。
中    華    民    國    98    年    7     月    22    日
                  刑事第八庭    審判長法  官  林惠霞
                                      法  官  張明儀
                                      法  官  呂綺珍
附錄論罪科刑法條：
槍砲彈藥刀械管制條例第8條
未經許可，製造、販賣或運輸鋼筆槍、瓦斯槍、麻醉槍、獵槍、
空氣槍或第4 條第1 項第1 款所定其他可發射金屬或子彈具有殺
傷力之各式槍砲者，處無期徒刑或5 年以上有期徒刑，併科新臺
幣1 千萬元以下罰金。
未經許可，轉讓、出租或出借前項所列槍枝者，處5 年以上有期
徒刑，併科新臺幣1 千萬元以下罰金。
意圖供自己或他人犯罪之用，而犯前二項之罪者，處無期徒刑或
7 年以上有期徒刑，併科新臺幣1 千萬元以下罰金。
未經許可，持有、寄藏或意圖販賣而陳列第1 項所列槍枝者，處
3 年以上10年以下有期徒刑，併科新臺幣700 萬元以下罰金。
第 1 項至第 3 項之未遂犯罰之。
以上正本證明與原本無異。
如不服本判決應於收受判決後10日內向本院提出上訴書狀，並應
敘述具體理由。其未敘述上訴理由者，應於上訴期間屆滿後20日
內向本院補提理由書(均須按他造當事人之人數附繕本)「切勿逕
送上級法院」。
                                   書記官  范升福
中    華    民    國    98    年    7     月    22    日


司法院資訊處製作；財團法人民間司法改革基金會備份。
